臺灣高等法院刑事判決
111年度上訴字第191號
上  訴  人  
即  被  告  陳易勤


選任辯護人  葉慶人律師
            楊偉毓律師
            林祐增律師
上  訴  人  
即  被  告  蔡威智



指定辯護人  陳宗奇律師（義務辯護）
上列上訴人因毒品危害防制條例案件，不服臺灣新北地方法院10
9年度訴字第1144號、110年度訴字第398號，中華民國110年10月
28日第一審判決（起訴案號：臺灣新北地方檢察署109年度偵字
第34213號，追加起訴：110年度偵緝字第930號及移送併辦：109
年度偵字第40479號、第40480號），提起上訴，本院判決如下：
    主  文
原判決關於陳易勤附表一編號2之刑及其定應執行刑、蔡威智附
表一編號4、6之刑及其定應執行刑部分，均撤銷。
陳易勤犯附表一編號2之罪，處有期徒刑貳年拾月。
蔡威智犯附表一編號4、6之罪，各處如該附表編號本院判決欄所
示之刑。應執行有期徒刑肆年。
其他上訴（陳易勤附表一編號1及編號3至7之刑部分）駁回。
陳易勤前開撤銷改判及上訴駁回部分所處之刑，應執行有期徒刑
伍年捌月。
　　事實及理由
壹、審理範圍
　　本案係在刑事訴訟法第348條於民國110年6月18日修正施行
    後，於111年1月13日繫屬本院，應適用修正後之現行刑事訴
    訟法第348條規定判斷上訴範圍。原審判決後，被告陳易勤
    、蔡威智及其等各自之辯護人明示僅就科刑部分提起上訴（
    本院卷第176至177頁，至於被告蔡威智於審理期日未到庭，
    但其上訴理由及於本院準備程序時陳明僅就原判決之刑及定
    應執行刑部分上訴），依現行刑事訴訟法第348條第3項規定
    及其修法理由，本院自僅就原判決關於刑之部分審理，至於
    未表明上訴之原判決關於犯罪事實、證據、論罪理由、所犯
    法條（罪名）及沒收部分非本院審判範圍，均引用原審判決
    書之記載。（如附件）
貳、本案科刑之說明
　㈠關於法定刑之減輕事由
　⒈被告陳易勤就附表一編號2所示犯行，已著手於販賣毒品犯罪
    之實行而不遂，應依刑法第25條第2項規定減輕其刑。　
　⒉被告陳易勤就附表一編號1至7所示7次販賣第二級毒品犯行（
    編號2為未遂犯），已於偵查及原審、本院審理時均自白不
    諱（109年度偵字第34213號卷第125至126頁，110年度偵緝
    字第930號卷第7頁反面，原審109年度訴字第1144號卷第162
    頁、第349頁、110年度訴字第398號卷第158頁，本院卷第13
    7至143頁、第185至192頁）；被告蔡威智就附表一編號4、6
    所示2次販賣第二級毒品犯行，已於偵查、原審及本院準備
    程序時均自白不諱（109年度偵字第34213號卷第123頁，原
    審109年度訴字第1144號卷第163頁、第349頁，本院卷第126
    至132頁），均應依修正前毒品危害防制條例第17條第2項規
    定，減輕其刑。
　⒊被告陳易勤就附表一編號2所示犯行，有2種刑之減輕事由，
    依法遞減其刑。
　⒋至於被告陳易勤之辯護人主張被告陳易勤販賣毒品之對象僅
    有王志良、許永泉2人，原判決未適用刑法第59條酌減其刑
    而有違誤云云；被告蔡威智之辯護人主張被告蔡威智因家中
    經濟困頓，為了扶養負債累累的母親及年邁多病的外婆，且
    基於與同案被告陳易勤間朋友道義，始參與送交毒品及收錢
    ，被告蔡威智始終均坦承犯行，真心悔悟，本案情輕法重而
    有可憫恕之處，應有刑法第59條規定之適用云云。惟按刑法
    第59條所謂「犯罪之情狀顯可憫恕」，必於審酌一切犯罪情
    狀，在客觀上顯然足以引起一般同情，認為縱宣告法定最低
    刑度猶嫌過重者，始有其適用。此所謂法定最低度刑，固包
    括法定最低本刑；惟遇有其他法定減輕之事由者，則指適用
    其他法定減輕事由減輕其刑後之最低度刑而言。倘被告別有
    法定減輕事由者，應先適用法定減輕事由減輕其刑後，猶認
    其犯罪之情狀顯可憫恕，即使科以該減輕後之最低度刑仍嫌
    過重者，始得適用刑法第59條規定酌量減輕其刑。查被告陳
    易勤知悉嚴令禁止販賣各類毒品，卻為圖不法利益而為附表
    一各編號之販賣第二級毒品甲基安非他命（編號2為未遂犯
    ），縱本案遭查獲之交易對象僅有2人，但依被告陳易勤之
    毒品交易數量非微之犯罪情節、行為惡害，審酌其一切犯罪
    情狀，所為客觀上顯然不足以引起一般同情。至於被告蔡威
    智部分，其所參與附表一編號4、6之販賣犯行部分，毒品交
    易數量非微，行為所生危害不輕，被告蔡威智雖自稱家庭經
    濟負擔重，此並非被告在為上開共同販賣第二級毒品犯行時
    所存有特殊之原因與環境，難認在客觀上有足以引起一般同
    情之事由存在而顯可憫恕，且本案被告二人各經依上開規定
    減輕其刑後（詳前述），足為適當量刑，並無縱予宣告法定
    最低刑度或減刑後之最低刑度猶嫌過重之情事，認均無適用
    刑法第59條減輕其刑之餘地，附此敘明。
　㈡關於原判決科刑撤銷改判部分（即原判決關於附表一編號2，
    及編號4、6被告蔡威智部分）
　⒈原審以被告陳易勤關於附表一編號2之販賣第二級毒品未遂罪
    部分，及被告蔡威智關於附表一編號4、6之共同販賣第二級
    毒品罪部分之事證明確，均依法論科，固非無見。惟按刑之
    量定，為求個案裁判之妥當性，法律固賦予法院裁量權，但
    此項裁量權之行使，除應依刑法第57條規定，審酌行為人及
    其行為等一切情狀，為整體之評價，並應顧及比例原則，俾
    使罪刑均衡，輕重得宜。又刑法上之共同正犯，雖應就全部
    犯罪結果負其責任，但科刑時仍應審酌刑法第57條各款情狀
    ，為各被告量刑輕重之標準。查被告陳易勤所犯附表一編號
    2之犯行，經依刑法第25條第2項、修正前毒品危害防制條例
    第17條第2項之規定遞減其刑後，可量處刑之下限為有期徒
    刑1年9月。對照被告陳易勤所犯其餘販賣給王志良部分（附
    表一編號1、3至6各罪，既遂），經依修正前毒品危害防制
    條例第17條第2項之規定減刑後之可量處刑之下限為3年6月
    ，並各經具體宣告為有期徒刑4年6月，同為販賣7台兩之甲
    基安非他命給王志良，編號2僅止於未遂，犯罪危害程度有
    別，但卻量處有期徒刑4年，較該次刑之下限1年9月高出2年
    3月，刑之增加幅度與既遂犯部分相比不合比例。被告陳易
    勤及其辯護人主張編號2之量刑過重，非無理由，應由本院
    撤銷此部分之科刑改判之。至於被告蔡威智就附表一編號4
    、6之犯行雖與同案被告陳易勤論以共同正犯，惟其並非買
    賣交易之主導者，所參與之犯罪分擔為送交毒品及收取價金
    ，並未介入同案被告陳易勤與買家王志良間交涉買賣毒品之
    過程，且所獲取利益不多，與同案被告陳易勤之情節輕重有
    別。原判決於量刑理由並未區別被告蔡威智參與分工程度、
    獲取利益各節，就其涉案之編號4、6部分各量處有期徒刑4
    年，僅略低於同案被告陳易勤之刑，難謂妥適，被告蔡威智
    及其辯護人以對照同案被告陳易勤所處之刑，原審就被告蔡
    威智編號4、6部分量刑過重，非無理由，應由本院撤銷此部
    分之科刑改判之。
  ⒉爰以行為人之責任為基礎，審酌：
　　⑴被告陳易勤無視國法禁令，就附表一編號2所為，圖不法利
      益而行險對外販售毒品甲基安非他命，且擬販賣之數量不
      少，如流入市面，危害國人身心健康及社會秩序至鉅，但
      考量被告本次販毒並未完成交易，客觀危害較低，犯後坦
      承犯行，考量其犯罪之動機、目的、手段、所生危害、犯
      後態度等情，並斟酌其自述國中肄業之智識程度、尚須扶
      養3名年幼子女之家庭生活經濟狀況（本院卷第193頁）、
      素行等一切情狀，量處有期徒刑2年10月（定應執行刑部
      分詳後述）。
　　⑵被告蔡威智就附表一編號4、6所為，助長毒品流通，且販
      賣交易之毒品數量甚鉅，嚴重危害國人身心健康及社會秩
      序，但念被告犯後皆坦承犯行，考量其犯罪之動機、目的
      、手段、所生危害、參與分工之程度非居於主導地位、受
      分配獲取之利益不多、犯後態度等情，並斟酌其於原審時
      自述國中畢業之智識程度、尚須扶養母親及外婆之家庭經
      濟生活狀況及其素行等一切情狀，各處有期徒刑3年8月（
      定應執行刑部分詳後述）。　
　㈢關於原判決科刑上訴駁回部分（即原判決被告陳易勤之附表
    一編號1、3至7部分）
　　被告陳易勤上訴意旨以其犯後坦承犯行，有助法院明案速斷
    ，且警詢時具體指出上游，縱未能查獲，但此乃繫於檢警偵
    辦結果，未能查獲一事不必然可苛責於被告，應可作為量刑
    從輕審酌之因子，認原審量刑過重，請求撤銷原判決附表一
    編號1、3至7之量刑並從輕量處等語。惟按法官為量刑之裁
    量時，本得依據個案情節，參酌刑法第57條各款例示之犯罪
    情狀，於法定刑度內量處被告罪刑；除有逾越該罪法定刑或
    法定要件，或未能符合法規範體系及目的，或未遵守一般經
    驗及論理法則，或顯然逾越裁量，或濫用裁量等違法情事以
    外，自不得任意指摘其量刑違法。原審以被告陳易勤所犯附
    表一編號1、3至7之犯行事證明確，均依修正前毒品危害防
    制條例第17條第2項減輕其刑，並以行為人責任為基礎，審
    酌被告陳易勤無視於國法禁令，販賣第二級毒品甲基安非他
    命以牟利之犯罪動機與目的，助長毒品流通，危害國人身心
    健康及社會秩序甚鉅，且考量其犯罪之動機、目的、手段、
    各次販賣毒品之數量暨所生危害、犯後坦承犯行之態度等情
    ，並斟酌其智識程度、家庭經濟生活狀況等一切情狀，分別
    量處如附表一「原判決罪名、宣告刑及沒收」欄內所示之刑
    ，已具體論述其依刑法第57條各款事由審酌後而為量刑之結
    果。且以本案被告所犯各罪之最低處斷刑度為基準觀之，附
    表一編號1、3至7所量處之宣告刑未逾法定刑度，亦非中高
    度刑，且就編號7部分因犯罪情節較編號1、3至6輕，而量處
    較其餘編號為輕之刑，核無裁量權濫用或違反比例原則之情
    形。至於被告陳易勤所主張警詢時已具體指出毒品上游云云
    ，但查其於警詢時雖供述：我的毒品來源是「小范」等語，
    惟經原審函詢臺北市政府警察局中正第二分局有無因被告陳
    易勤之供述而查獲上游之情形，經該局函覆：被告陳易勤於
    查獲時，於109年9月15日及同年月16日製作警詢筆錄中，指
    稱毒品甲基安非他命係向綽號「海哥」（同小范）男子購得
    ，然因被告陳易勤無法指認其毒品上游身分，且其所指證向
    綽號「海哥」（同小范）男子購買毒品之供述無其他足以證
    明其關於毒品交易供述真實性之別一證據及具有相當程度之
    關聯，以擔保其供述之真實姓，故無緝獲其所指述之毒品上
    游綽號「海哥」（同小范）男子等語，此有臺北市政府警察
    局中正第二分局109年12月17日北市警中正二分刑字第10930
    27090號函附卷可參（原審109年度訴字第1144號卷第187頁
    ），故未能查獲之原因非因檢警怠於查辦，而係被告陳易勤
    供述上游之資訊不全所致，除不合於毒品危害防制條例第17
    條第1項規定，原審未將之納入從輕量刑之因子，並無違誤
    。被告執上詞指摘原判決關於附表一編號1、3至7之量刑不
    當，認無理由，應予駁回。
　㈣定應執行刑
　⒈審酌被告陳易勤前開經撤銷改判之附表一編號2及經駁回上訴
    之其餘部分（附表一編號1、3至7），共7次犯行，犯罪類型
    均為販賣第二級毒品，購毒對象共計2人，時間為109年4月
    中旬至同年5月中旬，尚屬密集，侵害法益相同等情狀，復
    就其所犯之罪整體評價應受非難及矯治之程度，並兼衡刑罰
    經濟與公平、比例等原則，暨前述各罪定應執行刑之外部界
    限（即各宣告刑中刑期最長之有期徒刑4年6月以上，各刑合
    併之刑期以下），及不利益變更禁止原則，定其應執行之刑
    為有期徒刑5年8月。
　⒉審酌被告蔡威智所犯附表一編號4、6部分，共2次犯行，犯罪
    類型均為販賣第二級毒品，購毒對象為同一人，均為109年5
    月所犯，行為間隔約2星期，時間尚屬密集，侵害法益相同
    等情狀，復就其所犯之罪整體評價應受非難及矯治之程度，
    並兼衡刑罰經濟與公平、比例等原則，暨前述各罪定應執行
    刑之外部界限（即各宣告刑中刑期最長之有期徒刑3年8月以
    上，各刑合併之刑期以下），及不利益變更禁止原則，定其
    應執行之刑為有期徒刑4年。　
參、被告蔡威智經本院合法傳喚，無正當理由不到庭，爰不待其
    陳述而為一造辯論判決。　　　　
據上論斷，應依刑事訴訟法第369條第1項前段、第373條、第364
條、第371條、第299條第1項前段，判決如主文。
本案經檢察官王宗雄提起公訴及追加起訴，檢察官楊四猛到庭執
行職務。
中　　華　　民　　國　　111 　年　　4 　　月　　27　　日
                  刑事第六庭  審判長法　官  劉方慈
                                    法　官  朱嘉川
                                    法　官  許曉微
以上正本證明與原本無異。
如不服本判決，應於收受送達後20日內向本院提出上訴書狀，其
未敘述上訴之理由者並得於提起上訴後20日內向本院補提理由書
（均須按他造當事人之人數附繕本）「切勿逕送上級法院」。
                                    書記官  徐仁豐
中　　華　　民　　國　　111 　年　　4 　　月　　27　　日
附錄：本案論罪科刑法條全文
修正前毒品危害防制條例第4條
製造、運輸、販賣第一級毒品者，處死刑或無期徒刑；處無期徒
刑者，得併科新臺幣2000萬元以下罰金。
製造、運輸、販賣第二級毒品者，處無期徒刑或7年以上有期徒
刑，得併科新臺幣1000萬元以下罰金。
製造、運輸、販賣第三級毒品者，處7年以上有期徒刑，得併科
新臺幣700萬元以下罰金。
製造、運輸、販賣第四級毒品者，處5年以上12年以下有期徒刑
，得併科新臺幣300萬元以下罰金。
製造、運輸、販賣專供製造或施用毒品之器具者，處1年以上7年
以下有期徒刑，得併科新臺幣100萬元以下罰金。
前五項之未遂犯罰之。　　　
附表一
編號 犯罪事實 原判決罪名、宣告刑及沒收 本院判決（關於宣告刑部分） 備註 1 如原判決事實欄一㈠（即原判決附表一編號1）所示 陳易勤販賣第二級毒品，處有期徒刑肆年陸月。扣案如附表二編號1所示之行動電話壹支沒收。未扣案之犯罪所得新臺幣貳拾陸萬元沒收，於全部或一部不能沒收或不宜執行沒收時，追徵其價額。 上訴駁回。 沒收（含追徵）部分非屬上訴審理範圍，沿用原判決之認定。 2 如原判決事實欄一㈠（即原判決附表一編號2）所示 陳易勤販賣第二級毒品未遂，處有期徒刑肆年。扣案如附表二編號1所示之行動電話壹支沒收。 原判決之刑撤銷。 陳易勤販賣第二級毒品未遂，處有期徒刑貳年拾月。 沒收部分非屬上訴審理範圍，沿用原判決之認定。 3 如原判決事實欄一㈠（即原判決附表一編號3）所示 陳易勤販賣第二級毒品，處有期徒刑肆年陸月。扣案如附表二編號1所示之行動電話壹支沒收。未扣案之犯罪所得新臺幣貳拾陸萬元沒收，於全部或一部不能沒收或不宜執行沒收時，追徵其價額。 上訴駁回。 沒收（含追徵）部分非屬上訴審理範圍，沿用原判決之認定。 4 如原判決事實欄一㈡（即原判決附表一編號4）所示 陳易勤共同販賣第二級毒品，處有期徒刑肆年陸月。扣案如附表二編號 1所示之行動電話壹支沒收。未扣案之犯罪所得新臺幣貳拾伍萬元沒收，於全部或一部不能沒收或不宜執行沒收時，追徵其價額。  上訴駁回。 沒收（含追徵）部分非屬上訴審理範圍，均沿用原判決之認定。   蔡威智共同販賣第二級毒品，處有期徒刑肆年。扣案如附表三編號1所示之行動電話壹支沒收。未扣案之犯罪所得新臺幣貳仟元沒收，於全部或一部不能沒收或不宜執行沒收時，追徵其價額。 原判決之刑撤銷。 蔡威智共同販賣第二級毒品，處有期徒刑參年捌月。  5 如原判決事實欄一㈠（即原判決附表一編號5）所示 陳易勤販賣第二級毒品，處有期徒刑肆年陸月。扣案如附表二編號 1所示之行動電話壹支沒收。未扣案之犯罪所得新臺幣貳拾參萬伍仟元沒收，於全部或一部不能沒收或不宜執行沒收時，追徵其價額。 上訴駁回。 沒收（含追徵）部分非屬上訴審理範圍，沿用原判決之認定。 6 如原判決事實欄一㈡（即原判決附表一編號6）所示 陳易勤共同販賣第二級毒品，處有期徒刑肆年陸月。扣案如附表二編號1所示之行動電話壹支沒收。未扣案之犯罪所得新臺幣貳拾萬元沒收，於全部或一部不能沒收或不宜執行沒收時，追徵其價額。 上訴駁回。 沒收（含追徵）部分非屬上訴審理範圍，均沿用原判決之認定。   蔡威智共同販賣第二級毒品，處有期徒刑肆年。扣案如附表三編號1所示之行動電話壹支沒收。未扣案之犯罪所得新臺幣貳仟元沒收，於全部或一部不能沒收或不宜執行沒收時，追徵其價額。 原判決之刑撤銷。 蔡威智共同販賣第二級毒品，處有期徒刑參年捌月。  7 如原判決事實欄一㈢（即原判決附表一編號7）所示 陳易勤共同販賣第二級毒品，處有期徒刑參年拾月。扣案如附表二編號1所示之行動電話壹支沒收。未扣案之犯罪所得新臺幣肆仟伍佰元沒收，於全部或一部不能沒收或不宜執行沒收時，追徵其價額。 上訴駁回 沒收（含追徵）部分非屬上訴審理範圍，沿用原判決之認定。